【裁判字號】    89,易緝,235
【裁判日期】    890405
【裁判案由】    詐欺
【裁判全文】
臺灣臺中地方法院刑事判決                        八十九年度易緝字第二三五號
    公  訴  人  臺灣臺中地方法院檢察署檢察官
    被      告  甲○○
右列被告因詐欺等案件，經檢察官提起公訴（八十七年度偵字第九二二九號），及移
送併辦(八十七年偵字第四九一○號、九二三一號)，本院判決如左：
    主  文
甲○○連續意圖為自己不法之所有，以詐術使人將本人之物交付，處有期徒刑陸月。
    事  實
一、甲○○明知其並無給付能力，甫於八十六年十一月三日將身分證連同其郵局存摺
    、印章乙枚，以新台幣 (下同)九千元出售於不詳姓名男子 (本院八十九年訴緝
    字第二三六號審理中)，因缺錢花用，竟意圖為自己不法之所有，基於概括之犯
    意，先於民國八十六年十一月十九日，佯以動產擔保交易附條件買賣方式，向宜
    鋒輪業行乙○○ (下稱乙○○)，購買ＩＮＴ－六四八號機車一輛，為動產擔保
    交易之債務人，雙方約定價款為七萬三千三百七十元，除頭期款五千五百元外，
    自八十六年十二月二十九日起至八十七年十月二十九日止，每月一期，付款六千
    一百七十元，標的物放置地點約定為甲○○之住居所即台中市○○路四六號七樓
    之一及台中市○村路○段五二巷二十號，於價款付清前，該機車仍屬乙○○所有
    ，甲○○不得任意將機車遷移、出賣、出質、移轉、抵押或為其他處分等。復於
    八十六年十二月一日，亦佯以動產擔保交易附條件買賣方式，向久玖輪業有限公
    司(下稱久玖公司)購ＩＶＮ－二一二號機車一輛，為動產擔保交易之債務人，雙
    方約定價款為七萬七千零四○元，自八十七年一月十日起至八十七年十二月十日
    止，每月一期，付款六千四百二十元，標的物放置地點約定為甲○○之住所即台
    中市○○路四六號七樓之一 (後改為居所即台中市○村路○段五二巷二十號)，
    於價款付清前，該機車仍屬久玖公司所有，甲○○不得任意將機車遷移、出賣、
    出質、移轉、抵押或為其他處分等。詎甲○○詐得上開二輛機車後，均拒不付款
    ，前者於詐得機車後一個月即將車輛遷移上開住居所，並已遺失，後者詐得機車
    後即以二萬元出質於不詳姓名年籍之成年男子「劉先生」，經乙○○一再催繳，
    僅於八十七年三月間給付三千元，餘款均仍拒絕付款，使乙○○、久玖公司追索
    無著，致生損害於乙○○、久玖公司。
二、案經宜鋒輪業行乙○○訴由臺灣臺中地方法院檢察署檢察官偵查起訴及久玖輪業
    有限公司訴由臺灣臺中地方法院檢察署檢察官移送併辦。
    理  由
一、訊據被告甲○○對於右揭時、地之犯罪事實，坦承不諱，核與被害人乙○○之代
    理人廖國書、久玖公司代理人蘇偉嘉指訴情節相符，並有附條件買賣契約書二紙
    及客戶基本資料卡、行車執照、切結書、世華銀行存摺、台灣銀行存摺、安泰銀
    行存摺、被告護照、聯合報分類廣告、臺灣臺中地方法院檢察署起訴書 (八十七
    年度偵字第一五一六、二九六四號)、本院八十九年訴緝字第二三六號審理筆錄
    各乙紙（均為影本）在卷可憑。事證明確，被告犯行已堪認定，應予依法論科。
二、核被告甲○○所為，係犯動產擔保交易法第三十八條之罪、刑法第三百三十九條
    第一項之詐欺取財罪。查動產擔保交易之債務人，將標的物遷移、出賣、出質、
    移轉、抵押或為其他處分行為，均侵害同一法益，而為事實上一罪，且論罪法條
    同一，所謂「遷移、出賣、出質、移轉、抵押、其他處分行為」，僅屬同一罪名
    下不同之行為態樣（台灣高等法院暨所屬法院八十五年度法律座談會第四十七號
    提案參照），故被告先後所為違反動產擔保交易法第三十八條之將動產交易標的
    物遷移、出質之犯行及詐欺取財犯行，時間緊接，所犯罪名相同，顯係分別基於
    概括之犯意為之，均為連續犯，應依刑法第五十六條之規定分別以一罪論，並均
    加重其刑至二分之一。被告所犯違反動產擔保交易法第三十八條之罪與詐欺取財
    罪間，有方法、結果之牽連關係，為牽連犯，應從一重之詐欺取財罪處斷。爰審
    酌被告素行良好、智識程度、尚有餘款十四萬一千九百一十元尚未繳納及犯後供
    承不諱態度等一切情狀，量處如主文所示之刑。
三、併辦意旨（八十七年偵字第九二三一號）略以：甲○○意圖為自己不法之所有之
    共同犯意聯絡，夥同游吉昌（業經本院八十七年度易字第二五八九號判決有期徒
    刑四月，如易科罰金以三百元折算壹日確定），於八十六年十一月二十四日，佯
    以動產擔保交易附條件買賣方式，由游吉昌出面為承買人，甲○○為保證人，向
    大同股份有限公司復興服務站（下稱大同公司），購買音響ＭＸ－Ｃ五五○型一
    台，為動產擔保交易之債務人，雙方約定價款為一萬八千八百四十元，除頭期款
    二千三百四十元外，餘分十二期給付，每期一千五百元，於價款付清前，該機車
    仍屬大同公司所有，詎游吉昌支付第一期款即避不見面，因認甲○○涉有共同詐
    欺罪嫌。併辦意旨認被告甲○○涉有詐欺犯行，無非以右揭事實，業據告發人代
    理人丙○○之指訴，並據提出附條件買賣契約書為其論據。訊據被告甲○○，固
    不否認其擔任游吉昌上開音響買賣之保證人，惟矢口否認有何詐欺犯行。辯稱：
    伊僅擔任保證人，伊不知游吉昌將音響遷移至何處等語。經查，告發人代理人丙
    ○○於偵查中指稱，音響送到時由游吉昌簽收，也是游吉昌在使用，游吉昌在本
    院具結指稱，伊買音響係因積欠朋友陳敏德錢，原想以買來音響送陳敏德抵債，
    後來音響伊自行賣掉，被告並不知伊買音響要抵債之事，顯見音響既係游吉昌在
    使用，被告復不知游吉昌買受音響目的在抵償積欠朋友陳敏德債務之事，僅係因
    與游吉昌為朋友關係，單純擔任保證人，尚難遽認與游超昌有何詐欺之犯意聯絡
    ，因不能認定被告有何詐欺之犯意聯絡，與前開有罪部分即不生連續犯之裁判上
    一罪關係，應退回檢察官依法另行處理，附予敘明。
據上論斷，應依刑事訴訟法第二百九十九條第一項前段、動產擔保交易法第三十八條
、刑法第十一條前段、第五十六條、第三百三十九條第一項、第五十五條，罰金罰鍰
提高標準條例第一條前段，判決如主文。
中      華      民      國      八十九      年      四    月      五    日
                                          法  官   陳  學  德
右正本證明與原本無異。
如不服本判決，應於判決送達後十日內向本院提出上訴狀，上訴於臺灣高等法院臺中
分院( 須附繕本 )。
                                          書記官
中      華      民      國      八十九      年      四    月      七    日
附錄：論罪科刑法條
動產擔保交易法第三十八條
動產擔保交易之債務人，意圖不法利益，將標的物遷移、出賣、出質、移轉、抵押或
為其他處分。致生損害於債權人者，處三年以下有期徒刑、拘役或科或併科一萬二千
元以下罰金。
刑法第三百三十九條第一項
意圖為自己或第三人不法之所有，以詐術使人將本人或第三人之物交付者，處五年以
下有期徒刑、拘役或科或併科一千元以下罰金。


司法院資訊處製作；財團法人民間司法改革基金會備份。
